臺灣臺北地方法院民事簡易判決
111年度店簡字第426號
原      告  台新國際商業銀行股份有限公司

法定代理人  尚瑞強  
                      送達代收人  鄭禧群  住臺北市○○區○○路0段000號0樓
訴訟代理人  廖克修  
            陳意婷  
            黃昱撰  
被      告  蕭月琴  

訴訟代理人  陳志明  
上列當事人間請求返還信用卡消費款事件，本院於民國111年4月
22日言詞辯論終結，判決如下： 
    主    文
被告應給付原告新臺幣壹拾參萬捌仟元，及自民國一一○年十二
月十四日起至清償日止，按週年利率百分之六點七五計算之利息
。
訴訟費用新臺幣壹仟肆佰肆拾元由被告負擔。
本判決得假執行。但被告如以新臺幣壹拾參萬捌仟元為原告預供
擔保，得免為假執行。 
    事實及理由
一、原告主張：被告前於民國101年7月13日向伊請領信用卡（卡
    號：0000-0000-0000-0000、發卡組織：VISA，下稱系爭信
    用卡）使用，依約被告得於特約商店記帳消費，但應於各記
    帳消費所約定之各期繳款截止日前全部清償，或以循環信用
    方式繳付最低應繳金額，如未依約清償時，除喪失期限利益
    外，並應就剩餘應付款項按所適用之循環信用利率計算利息
    。詎被告未依約繳款，尚欠新臺幣138,000元及自110年12月
    14日起按所適用之循環信用利率即週年利率6.75%計算之利
    息，爰依兩造間信用卡契約提起本件訴訟，並聲明：被告應
    給付原告新臺幣138,000元，及自110年12月14日起按週年利
    率6.75%計算之利息。
二、被告則以：伊於110年5月2日在臺北市○○區○○路0段0號世貿
    一館家具展參觀時，受訴外人奇亭企業有限公司（下稱奇亭
    公司）誘導推銷而倉促簽下新臺幣588,000元之商品訂購單
    並支付定金新臺幣188,000元（下稱系爭交易），原告請求
    之新臺幣138,000元（下稱系爭爭議款）即係伊使用系爭信
    用卡支付前揭定金一部。系爭交易屬訪問交易，伊亦於同年
    月5日即通知奇亭公司及原告解除契約而無須支付系爭爭議
    款，原告亦應於伊通知後暫停付款，原告卻未依兩造間信用
    卡契約予以協助，反稱無法判斷系爭交易是否屬訪問交易，
    若需暫停付款需繳付處理費用美金500元提請仲裁，其程序
    有違消費者保護法有關訪問交易之規定，且所收取之程序費
    用相較於國人平均刷卡消費金額、我國訴訟裁判費顯不相當
    ，該約定屬顯失公平而無效等語，資為抗辯，並聲明：原告
    之訴駁回。
三、本院之判斷：
　㈠、經查，被告前於101年7月13日向原告系爭信用卡使用，依
      約被告得於特約商店記帳消費，但應於各記帳消費所約定
      之各期繳款截止日前全部清償，如未依約清償時，除喪失
      期限利益外，並應就剩餘應付款項按所適用之循環信用利
      率計算利息；被告於110年5月2日持系爭信用卡支付與奇
      亭公司間系爭交易部分定金新臺幣138,000元，為系爭爭
      議款等節，有系爭信用卡申請書、信用卡約定條款、信用
      卡帳務查詢、單月帳單、系爭交易訂購單、信用卡簽單附
      卷可稽（本院110年度司促字第21664號卷【下稱司促卷】
      第9至15頁、本院卷第12至13、85至103頁），堪信為真。
　㈡、按持卡人依其與發卡機構所訂立之信用卡契約，取得使用
      信用卡向特約商店簽帳消費之資格，並對發卡機構承諾償
      付帳款，而發卡機構則負有代持卡人結帳，清償簽帳款項
      之義務，此種持卡人委託發卡機構付款之約定，具有委任
      契約之性質（最高法院89年度台上字第1628號判決意旨參
      照）。查：
　　１、系爭信用卡契約第7條第1項前段約定：「貴行（即發卡
        機構、原告）應以善良管理人之注意，為持卡人（即被
        告）處理使用信用卡交易款項之清償事宜，並自行或由
        收單機構提供特約商店供持卡人使用信用卡交易」、第
        12條約定：「持卡人如與特約商店就有關商品或服務之
        品質、數量、金額……有所爭議時，應向特約商店……尋求
        解決，不得以此作為向發卡機構拒繳應付帳款之抗辯；
        持卡人使用信用卡時，如符合各信用卡組織作業規定之
        下列特殊情形：如預訂商品未獲特約商店移轉商品或數
        量不符、預訂服務未獲提供……應先向特約商店尋求解決
        。如無法解決時，應於繳款截止日期前檢具貴行要求之
        相關證明文件，請求貴行就該筆交易以第14條帳款疑義
        處理程序辦理，不受前項約定之限制；持卡人使用信用
        卡進行郵購買賣或訪問買賣交易後，依消費者保護法第
        19條規定向特約商店解除契約者，準用前項之約定」、
        第14條第1項、第3項約定：「持卡人於當期繳款截止日
        前，如對帳單所載之事項有疑義，得檢具書面理由及貴
        行要求之證明文件……通知貴行，請求貴行就該筆交易按
        各信用卡國際組織作業規定，向收單機構或特約商店主
        張扣款，並得就該筆交易對貴行暫停付款；因發生疑義
        而暫停付款之帳款，如經貴行證明無誤或非因可歸責於
        貴行之事由而不得扣款時，持卡人於受貴行通知後應立
        即繳付之，並自原繳款期限之翌日起以週年利率年息20
        ％計付利息予貴行」（司促卷第11頁）。上開約定可徵
        被告持原告發給之信用卡進行簽帳消費，屬基於信用卡
        契約對原告之付款指示，原告將款項支付與收單機構或
        特約商店，乃其為被告處理委任事務所支出之必要費用
        ，得依兩造間信用卡契約請求被告償還，被告除未取得
        商品或服務、商品數量不符、郵購交易或訪問交易經向
        特約商店解除契約等經約定之特殊情形外，不得以其與
        特約商店間消費糾紛拒絕對原告付款，且就所列特殊情
        形，亦需依約定方式提出爭議而完成扣款，始得不負支
        付義務。
　　２、被告固抗辯前揭第12條有關暫停支付、第14條有關帳款
        疑義處理程序，限制其依消費者保護法第19條享有之解
        除契約及退費權利，並需繳付與爭議費用、我國裁判費
        顯不相當之美金500元提出仲裁始得暫停付款，排除其
        他公正裁決管道，有行政命令牴觸法律、違反平等互惠
        或以條款致契約目的難以達成，而有對其顯失公平之情
        形，相關規定應屬無效云云。惟按：
　　　⑴、定型化契約中之條款違反誠信原則，對消費者顯失公
          平者，無效。消費者保護法第12條第1項定有明文。
          又定型化契約條款有當事人間之給付與對待給付顯不
          相當、消費者應負擔非其所能控制之危險、消費者違
          約時應負擔顯不相當之賠償責任、其他顯有不利於消
          費者之情形者，為違反平等互惠原則，與契約之主要
          權利或義務因定型化契約條款之限制，致契約之目的
          難以達成，均推定該定型化契約條款顯失公平。此觀
          同條第2項及同法施行細則第14條規定自明。而若契
          約條款約定並無前述顯失公平之情形，自不得以其為
          預先擬定之契約條款而指為無效。
　　　⑵、查，系爭信用卡契約各條款為原告預先擬定，屬定型
          化契約條款無疑。惟信用卡之本質屬支付工具，雖由
          發卡機構為持卡人先行墊付消費款項，但成立消費契
          約之雙方為持卡人與特約商店，持卡人於發生消費爭
          議時，基於債之相對性，本應向消費契約相對人即特
          約商店主張其依契約所應負擔之義務，要無僅因使用
          發卡機構發行之信用卡，將特約商店所應負擔之義務
          轉由發卡機構承擔之理。而系爭信用卡契約第12條第
          1項約定即明示此旨，又於第2項、第3項約定，允許
          被告在持卡消費後有未獲特約商店提供商品或服務、
          商品數量不符、進行郵購交易或訪問交易後依法解除
          契約之情形，得比照第14條帳款疑義處理程序（通常
          係適用於盜刷等非經持卡人同意之交易）約定，檢附
          資料請求原告協助按各信用卡國際組織作業規定，向
          收單機構或特約商店主張扣款，實際上增加被告在上
          開特殊情形得主張之權利，亦不影響被告在該等情形
          下得向作為交易相對人之特約商店行使之權利，自難
          信有顯失公平或使信用卡契約目的難以達成之情形。
          被告抗辯前開約定限制其解除契約及退費權利，係混
          淆其與奇亭公司間系爭交易及系爭信用卡契約之法律
          關係，尚有誤會。
　　　⑶、又持卡人以信用卡簽帳消費，發卡機構與收單機構未
          必同一，彼等間資訊流、金流係按機構間各別約定、
          信用卡國際組織作業規定等自律規範處理，且VISA亦
          於其產品服務規範明定爭議原因、解決程序、程序費
          用，有其規範節本、網路查詢資料存卷可佐（本院卷
          第134至143頁），屬作為發卡機構之原告所需遵循而
          非得由其片面決定，原告因此於系爭信用卡契約約定
          倘被告請求扣款及暫停支付爭議款項，應遵照前開作
          業規定之程序及方式（包含若進行仲裁程序需先支付
          美金500元之程序費用），自無不當，且未因此排除
          或限制被告其他實體或程序權利，被告抗辯前揭約定
          排除其他公正裁決管道、仲裁費用過高顯失公平等，
          均不可採。
　　３、系爭信用卡契約第12條有關暫停支付、第14條有關帳款
        疑義處理程序並無違反消費者保護法而無效之情形，業
        據說明如上，而原告於被告系爭交易消費當日即110年5
        月2日已為被告墊付系爭爭議款，且於被告主張系爭交
        易為訪問交易並已解除系爭交易契約後，有協助被告就
        系爭爭議款提出爭議、仲裁前程序主張扣款，惟收單機
        構及財團法人聯合信用卡處理中心均表示無法認定被告
        符合VISA產品服務規範得主張扣款之規定，有原告提出
        相關處理資料在卷可查（本院卷第104至127頁），難信
        原告未依善良管理人注意且為有利於被告之處理。而被
        告並不願意墊付美金500元以進行後續之仲裁程序，亦
        為兩造所不爭，此顯非可歸責於原告之事由而無法將系
        爭爭議款予以扣款，依系爭信用卡契約第14條第3項約
        定，被告自應於接獲原告通知後立即繳付。原告請求被
        告如數繳付，並僅請求自原繳款期限即110年6月15日後
        之同年12月14日起，按被告適用之循環信用利率6.75%
        計算之利息（註：金融監督管理委員會公告之定型化契
        約範本已限制該收取之利息計算方式應明定於契約，且
        不得高於循環信用利率，本院卷第130頁反面），當為
        有據。
　　４、至被告抗辯系爭交易為訪問交易，其得以單方意思表示
        解除買賣契約、退還全數定金等節，無論是否屬實，均
        屬其與奇亭公司間法律關係，奇亭公司是否負有退還訂
        金之義務，乃另一問題而與原告無涉，依債之相對性、
        系爭信用卡契約約定及前述說明，不容被告以此拒絕支
        付原告系爭爭議款。
四、從而，原告依信用卡契約之法律關係，請求被告給付如主文
    第1項所示之金額，為有理由，應予准許。
五、本件係適用簡易程序為被告敗訴之判決，爰依民事訴訟法第
    389條第1項第3款規定，依職權宣告假執行；並依同法第392
    條第2項依職權為被告如預供擔保，得免為假執行之宣告。
六、本件事證已臻明確，兩造其餘攻擊防禦方法及所提證據，經
    審酌後認與判決結果不生影響，爰不逐一論列，附此敘明。
七、訴訟費用負擔之依據：民事訴訟法第78條。並依職權確定本
    件訴訟費用額為新臺幣1,440元（即裁判費）如主文第2項所
    示。
中　　華　　民　　國　　111 　年　　5 　　月　　20　　日
                  新店簡易庭法  官　林志煌
上正本證明與原本無異。
對於本件判決如有不服，應於收受送達後20日內向本院提出上訴
書狀，上訴於本院合議庭，並按他造當事人之人數附具繕本。
如委任律師提起上訴者，應一併繳納上訴審裁判費。
中　　華　　民　　國　　111 　年　　5 　　月　　20　　日
                            書記官  周怡伶